臺灣士林地方法院刑事判決　　　　 100年度審交簡上字第33號
上　訴　人
即　被　告　張景東
選任辯護人　洪文浚　律師
上列上訴人即被告因過失傷害案件，不服本院士林簡易庭於中華
民國100 年4 月7 日所為100 年度士交簡字第56號第一審刑事簡
易判決（聲請簡易判決處刑案號：臺灣士林地方法院檢察署99年
度調偵字第786 號），提起上訴，本院管轄之第二審合議庭判決
如下：
    主  文
原判決撤銷。
張景東因過失傷害人，處拘役伍拾伍日，如易科罰金，以新臺幣
壹仟元折算壹日。緩刑貳年。
    事  實
一、張景東於民國99年9 月11日上午9 時19分許，騎駛車牌號碼
    369-DAU 號重型機車，沿臺北縣淡水鎮（已改制為新北市淡
    水區○○○街○ 段往大忠街方向行駛，行經水源街2 段與學
    府路口時，本應注意車前狀況，並隨時採取必要之安全措施
    ，而依當時天候晴、日間自然光線、路面乾燥無缺陷及障礙
    物，且視距良好，並無不能注意之情事，竟疏未注意車前狀
    況，於停等紅燈轉為綠燈後剛起步不久，貿然往前直行，不
    慎以其右側車身擦撞同方向行駛於右前方由王鳳菁所騎駛附
    載未滿18歲之女周○○（真實姓名年籍詳卷內資料）之車牌
    號碼CHU-086 號重型機車左側車身，致王鳳菁及周○○人車
    倒地，王鳳菁因而受有左第五蹠骨基部撕裂性骨折、左下肢
    擦傷、左足擦傷及左手肘擦傷等傷害；周○○則受有右小腿
    挫傷瘀腫之傷害。而張景東肇事後，於前往處理之臺北縣政
    府（現改制為新北市政府）警察局淡水分局交通分隊警員林
    家宏發覺前，當場承認為肇事人而自首肇事經過，並接受裁
    判。
二、案經王鳳菁訴由臺北縣政府警察局淡水分局報請臺灣士林地
    方法院偵查後聲請簡易判決處刑。
    理  由
一、按被告以外之人於審判外之言詞或書面陳述，除法律有規定
    者外，不得作為證據；又被告以外之人於審判外之陳述，雖
    不符同法第159 條之1 至第159 條之4 之規定，而經當事人
    於審判程序同意作為證據，法院審酌該言詞陳述或書面陳述
    作成時之情況，認為適當者，亦得為證據。當事人、代理人
    或辯護人於法院調查證據時，知有第159 條第1 項不得為證
    據之情形，而未於言詞辯論終結前聲明異議者，視為有前項
    之同意，刑事訴訟法第159 條第1 項、同法第159 條之5 分
    別定有明文。經查，本判決下列所引用之各該被告以外之人
    於審判外之陳述（含書面陳述），雖屬傳聞證據，惟當事人
    、選任辯護人於本院審理中經本院提示該等證據後，均表示
    「沒有意見，同意採為證據」，且迄至言詞辯論終結前均未
    就證據能力之有無聲明異議，本院審酌此等證據資料製作時
    之情況，尚無違法不當及證明力明顯過低之瑕疵，亦認為以
    之作為證據應屬適當，故揆諸前開規定，爰逕依刑事訴訟法
    第159 條之5 規定，認前揭證據資料均例外有證據能力，合
    先敘明。
二、上開時、地因車禍而致告訴人即被害人王鳳菁、被害人周○
    ○分別受有如上述所載傷害之事實，迭據被告張景東於警詢
    、檢察官偵查及本院準備程序期日、審理中坦承不諱，核與
    證人即告訴人王鳳菁於警詢、偵查中所證述之情節相符，並
    有道路交通事故現場圖、調查報告表(一)、(二)各1 份、車損及
    現場監視器畫面翻拍照片12張、馬偕紀念醫院淡水院區乙種
    診斷證明書、博安醫院（診所）診斷證明書各1 紙在卷可稽
    （參見偵查卷第16頁至第17頁、第23頁至第32頁），足認被
    告上開任意性自白核與事實相符，堪以認定。
三、按汽車行駛時，駕駛人應注意車前狀況，並隨時採取必要之
    安全措施，道路交通安全規則第94條第3 項定有明文。本件
    被告於案發時，疏未注意上開規定，且依前揭道路交通事故
    調查報告表、道路交通事故現場圖、現場照片所示，本件案
    發當時天候晴，日間自然光線，路面乾燥無缺陷及障礙物，
    且視距良好，亦無何不能注意之情事，被告竟疏未注意車前
    狀況，於停等紅燈轉為綠燈後剛起步不久，貿然往前直行，
    不慎擦撞同方向行駛於右前方由王鳳菁所騎駛之機車，致王
    鳳菁及車上附載之周○○人車倒地，王鳳菁因而受有左第五
    蹠骨基部撕裂性骨折、左下肢擦傷、左足擦傷及左手肘擦傷
    等傷害；周○○則受有右小腿挫傷瘀腫之傷害，衡情被告確
    有過失，而其過失行為與告訴人即被害人王鳳菁、被害人周
    ○○所受傷害間具有相當因果關係，堪以認定。綜上所述，
    本件事證明確，被告過失傷害犯行，洵堪認定，應依法論科
    。
四、核被告所為，係犯刑法第284 條第1 項前段之過失傷害罪。
    被告以一過失傷害行為，同時傷害告訴人即被害人王鳳菁、
    被害人周○○2 人之身體法益，係一行為觸犯2 個過失傷害
    罪，為想像競合犯，應依刑法第55條之規定，從一罪處斷。
    又被告於肇事後，在未被有偵查犯罪職權之公務員發覺前，
    即向到場處理之臺北縣政府警察局淡水分局交通分隊警員林
    家宏主動陳述肇事情節，當場承認為肇事者並接受裁判，有
    臺北縣政府警察局淡水分局道路交通事故肇事人自首情形紀
    錄1 份附卷可憑（參見偵查卷第20頁），應認已符合自首之
    要件，乃依刑法第62條前段規定，減輕其刑。原審以被告罪
    證明確，而依刑事訴訟法第449 條第1 項前段、第3 項、第
    454 條第2 項，刑法第284 條第1 項前段、第62條前段、第
    41條第前段，刑法施行法第1 條之1 之規定，逕以簡易判決
    處被告拘役59日，如易科罰金，以新臺幣（下同）2,000 元
    折算1 日，固非無見。惟查：本件被告係以一過失傷害行為
    ，同時傷害告訴人即被害人王鳳菁、被害人周○○2 人之身
    體法益，係一行為觸犯2 個過失傷害罪，如上所述，原審漏
    未就被告之過失傷害犯行論以想像競合犯，自有判決違背法
    令之違誤；又依前揭所述，被告所為既符合自首減輕其刑之
    要件，業經原審於判決理由中認定無訛，並援引刑法第62條
    前段之規定減輕其刑，然於量刑時，又量處被告拘役59日即
    最高之拘役刑（參見刑法第33條第1 項第4 款），顯見原審
    判決主文所示刑度尚未依其理由欄所述加以減輕其刑，亦有
    未洽。被告上訴意旨雖就前開車禍肇事傷害行為否認具有過
    失，並對原審判決所論處之過失傷害罪刑進行無罪答辯，惟
    被告既於本院審理中坦承本件過失傷害犯行，並有前揭證據
    可資憑佐，則被告上訴為無理由，然原審判決既有上開可議
    之處，自應由本院將原判決予以撤銷改判。爰審酌被告騎乘
    機車未加注意車前狀況，貿然直行不慎擦撞告訴人所騎乘之
    機車，造成告訴人即被害人王鳳菁、被害人周○○分別受有
    如事實欄一所述身體傷害之過失程度，又被告於本院審理中
    已知坦承犯行，雖迄今尚未與告訴人達成和解，賠償告訴人
    王鳳菁及被害人周○○所受之損害，惟已依告訴人所願以告
    訴人王鳳菁之名義捐款2 萬元予公益團體回饋於社會，此有
    被告提出之郵政跨行匯款申請書1 紙附卷可佐（參見本院卷
    第40頁），堪認犯後態度良好，顯有悔意，兼衡被告本件過
    失傷害犯行之過失程度、被害人等所受身體傷害之程度，及
    被告之品行、智識程度、家庭生活經濟狀況等一切情狀，量
    處如主文第2 項所示之刑，並諭知如易科罰金之折算標準，
    以示懲儆。
五、末查，被告前未曾因故意犯罪而受有期徒刑以上刑之宣告，
    此有臺灣高等法院被告前案紀錄表1 份附卷可查，被告係因
    一時疏忽，誤觸刑章，情節非重，且於事後已知坦承犯行，
    並依告訴人所願捐款2 萬元予公益團體回饋於社會，已如前
    述，又被告現為大學之在學學生，正在求學階段，倘令其即
    刻入監執行刑罰，必然中斷其繼續上進求學之機會，且對被
    告本件偶然違犯之過失傷害行為之犯罪矯治無何助益，是本
    院衡酌上情，認被告經此偵審程序及科刑教訓後，應當知所
    警惕，信無再犯之虞，上開所受宣告之刑以暫不執行為適當
    ，爰依刑法第74條第1 項第1 款規定併宣告緩刑如主文第2
    項所示之期間，以觀後效，並啟被告自新。
據上論斷，應依刑事訴訟法第455 條之1 第1 項、第3 項、第36
9 條第1 項前段、第364 條、第299 條第1 項前段，刑法第284
條第1 項前段、第55條、第62條前段、第41條第1 項前段、第74
條第1 項第1 款，刑法施行法第1 條之1 第1 項、第2 項前段，
判決如主文。
本案經檢察官陳雅瑩到庭執行職務。
中    華    民    國   100    年    11    月    30    日
            刑事第一庭審判長法  官  林秀鳳
                            法  官  莊明達
                            法  官  徐文瑞
以上正本證明與原本無異。
本件不得上訴。
                            書記官  張茹茵
中    華    民    國   100    年    12    月    2     日
附錄本案論罪法條全文：
刑法第284 條第1 項
因過失傷害人者，處6 月以下有期徒刑、拘役或5 百元以下罰金
，致重傷者，處1 年以下有期徒刑、拘役或5 百元以下罰金。